---
title: 'Programovanie pre dátovú vedu: projekt 1'
output:
  html_document:
    df_print: paged
  pdf_document: default
---

# Autori

Peter Smreček

AIS ID: 103130

E-mail: [xsmrecek\@stuba.sk](mailto:xsmrecek@stuba.sk){.email}

Martin Schön

AIS ID: 103121

E-mail: [xschon\@stuba.sk](mailto:xschon@stuba.sk){.email}

# Zadanie

-   Stručne predstavte dáta pomocou SQL-LIKE syntaxe a grafiky „grammar of graphics". Môžete uviesť počet záznamov, počet atribútov, ich typy a charakteristiky ktoré sú potrebné k tomu, aby ste dokázali vašu hypotézu. Sú pôvodné atribúty použiteľné, alebo je nutné niektoré transformovať na nové ? (napríklad ak mám vzdialenosť a čas, môžem si vypočítať rýchlosť a tú použiť pre ďalšiu fázu), majú dáta hodnoty, ktoré významne vybočujú z priemeru? Má dátaset chýbajúce hodnoty? Ako s nimi budete zaobchádzať? Prečo?
-   V treťom kroku si stanovte jednu hypotézu, ktoré je overiteľná lineárnym regresným modelom a potvrďte ju pomocou krížovej validácie vstupných dát. Pri programovaní nepoužívajte cykly a špeciálne sa zamerajte na centrálne tendencie a rozptyl parametrov β1 a β2.

# Načítanie knižníc a datasetu

```{r}
library(tidyverse)
library(patchwork)
library(reshape2)
library(gmodels)
```

```{r}
wages <- read_csv("Wages.csv")
```

# Charakteristika dát

## Názvy stĺpcov

```{r}
data.frame(colnames(wages))
```

## Ukážka dát v datasete

```{r}
head(wages, 10)
```

## Počet riadkov, stĺpcov a typy stĺpcov

```{r}
nrow(wages)
ncol(wages)
spec(wages)
```

## Význam stĺpcov

1.  wage monthly earnings
2.  hours average weekly hours
3.  IQ IQ score
4.  KWW knowledge of world work score
5.  educ years of education
6.  exper years of work experience
7.  tenure years with current employer
8.  age age in years
9.  married =1 if married
10. black =1 if black
11. south =1 if live in south
12. urban =1 if live in SMSA
13. sibs number of siblings
14. brthord birth order
15. meduc mother's education
16. feduc father's education
17. lwage natural log of wage

## Ošetrenie chýbajúcich hodnôt

V pôvodnom datasete boli chýbajúce hodnoty reprezentované bodkami, pre jednoduchšiu prácu sme bodky nahradili NA.

```{r}
wages[wages == "."] <- NA
wages
```

```{r}
sum(is.na(wages))
na_count <-sapply(wages, function(x) sum(is.na(x)))
na_count <- data.frame(na_count)
na_count
```

Chýbajúcich hodnôt je 355 a aj to len v stĺpcoch birth order, mother's education a father's education. Tieto chýbajúce hodnoty by nemali ovplyvňovať naše hypotézy.

## Základné charakteristiky dát

### wage

```{r}
summary(wages$wage)

wage_hist <- ggplot(wages) + ggtitle("Histogram of wage") + aes(x = wage) + geom_histogram() + theme_minimal()
wage_box <- ggplot(wages) + ggtitle("Boxplot of wage") + aes(x = "", y = wage) + geom_boxplot() + theme_minimal()
wage_hist + wage_box

```

### hours

```{r}
summary(wages$hours)

hours_hist <- ggplot(wages) + ggtitle("Histogram of hours") + aes(x = hours) + geom_histogram() + theme_minimal()
hours_box <- ggplot(wages) + ggtitle("Boxplot of hours") + aes(x = "", y = hours) + geom_boxplot() + theme_minimal()
hours_hist + hours_box
```

### IQ

```{r}
summary(wages$IQ)

iq_hist <- ggplot(wages) + ggtitle("Histogram of IQ") + aes(x = IQ) + geom_histogram() + theme_minimal()
iq_box <- ggplot(wages) + ggtitle("Boxplot of IQ") + aes(x = "", y = IQ) + geom_boxplot() + theme_minimal()
iq_hist + iq_box
```

### KWW

```{r}
summary(wages$KWW)

kww_hist <- ggplot(wages) + ggtitle("Histogram of KWW") + aes(x = KWW) + geom_histogram() + theme_minimal()
kww_box <- ggplot(wages) + ggtitle("Boxplot of KWW") + aes(x = "", y = KWW) + geom_boxplot() + theme_minimal()
kww_hist + kww_box
```

### educ

```{r}
summary(wages$educ)

educ_hist <- ggplot(wages) + ggtitle("Histogram of educ") + aes(x = educ) + geom_histogram() + theme_minimal()
educ_box <- ggplot(wages) + ggtitle("Boxplot of educ") + aes(x = "", y = educ) + geom_boxplot() + theme_minimal()
educ_hist + educ_box
```

### exper

```{r}
summary(wages$exper)

exper_hist <- ggplot(wages) + ggtitle("Histogram of exper") + aes(x = exper) + geom_histogram() + theme_minimal()
exper_box <- ggplot(wages) + ggtitle("Boxplot of exper") + aes(x = "", y = exper) + geom_boxplot() + theme_minimal()
exper_hist + exper_box
```

### tenure

```{r}
summary(wages$tenure)

tenure_hist <- ggplot(wages) + ggtitle("Histogram of tenure") + aes(x = tenure) + geom_histogram() + theme_minimal()
tenure_box <- ggplot(wages) + ggtitle("Boxplot of tenure") + aes(x = "", y = tenure) + geom_boxplot() + theme_minimal()
tenure_hist + tenure_box
```

### age

```{r}
summary(wages$age)

age_hist <- ggplot(wages) + ggtitle("Histogram of age") + aes(x = age) + geom_histogram() + theme_minimal()
age_box <- ggplot(wages) + ggtitle("Boxplot of age") + aes(x = "", y = age) + geom_boxplot() + theme_minimal()
age_hist + age_box
```

## Dáta, ktoré významne vybočujú z priemeru

Takéto dáta možno vidieť pri stĺpcoch wages, hours, IQ a KWW. Keďže sa jedná o skutočné dáta skutočných ľudí, nebudeme ich odstraňovať, ani nahrádzať dátami z okrajov rozdelenia. Predsa len, ide o hodnoty ktoré v skutočnom svete môžu existovať. Predpokladáme, že nejde o chyby v dátach, ale len o anomálie v ľudskej psoločnosti.

## Tranformácia atribútov

Uvažujúc, že stĺpec *wages* znamená mesačný zárobok a stĺpec *hours* znamená priemerný odrobený počet hodín za týždeň, môžeme vypočítať hodinovú mzdu pracovníka, ako podiel mesačnej mzdy a štvornásobku priemeru počtu hodín odrobených za týždeň.

```{r}
wages <- wages %>% mutate(hour_wage = (wage / (hours * 4)))
wages %>% select(wage, hours, hour_wage, educ) %>% head(10)

hour_wage_hist <- ggplot(wages) + ggtitle("Histogram of hour_wage") + aes(x = hour_wage) + geom_histogram() + theme_minimal()
hour_wage_box <- ggplot(wages) + ggtitle("Boxplot of hour_wage") + aes(x = "", y = hour_wage) + geom_boxplot() + theme_minimal()
hour_wage_hist + hour_wage_box
```

# Formulácia a štatistické overenie hypotéz

Pre potreby nášho projektu sme si sformulovali 3 hypotézy. Overujeme ich lineárnym regresným modelom.

$y = \beta_0 + \beta_1 X$

Dôležitejším pre nás je koeficient $\beta_1$, keďže určuje sklon priamky. Zisťujeme či má priamka sklon, alebo nie.

## Korelácie v dátach

```{r}
cormat <- round(cor(wages[, !names(wages) %in% c("brthord",	"meduc",	"feduc")] ),3)
head(cormat)
melted_cormat <- melt(cormat)
head(melted_cormat)

ggplot(melted_cormat, aes(Var2, Var1, fill = value)) + 
  geom_tile() + 
  geom_text(aes(Var2, Var1, label = value), color = "black", size = 3) 
```

Z heatmapy je zrejmé, že v dátach sa nenachádzajú výrazne silné korelácie. Korelácia medzi výškou platu a logaritmom výšky platu nie je použiteľná.

## Hypotéza 1

Existuje vzťah medzi výškou hodinovej mzdy a dĺžky vzdelania?

$H_0$: Vzťah medzi výškou hodinovej mzdy a dĺžky vzdelania **neexistuje**.

$H_1$: Vzťah medzi výškou hodinovej mzdy a dĺžky vzdelania **existuje**.

### Lineárna regresia

```{r}
fit <- lm(hour_wage ~ educ, data = wages)
intercept <- coef(fit)[1]
slope <- coef(fit)[2]
summary(fit)

plot(fit, pch = 16, col = "blue")
```

```{r}
ggplot(data = wages, aes(x = hour_wage, y = educ)) + 
  geom_point(color='blue') + geom_smooth(method = "lm", se = FALSE) + 
  ggtitle("Plot of hour_wage vs educ")
```

Na základe regresie nad celou množinou dát môžeme vidieť, že priamka má výrazne stúpajúci sklon, čo značí, že existuje vzťah medzi výškou hodinovej mzdy a dĺžkou vzdelania. Zároveň ale vidíme, že dáta sú rozptýlené.

### Krížová validácia

#### Vytvorenie náhodných podmnožín

```{r}
data <- map(1:100, function(x) wages[sort(sample(1:dim(wages)[1], size = 0.5*dim(wages)[1])),])

models <- map(data, function(x) lm(x$hour_wage ~ x$educ))

listOfFunctions <- list(coefficients = coef, residuals = residuals)
f <- function(x) {sapply(listOfFunctions, function(g) g(x))}
exctractedData <- map(models, function(x) f(x))
```

#### Výpočet smerodajnej odchýlky

```{r}
sd(map_dbl(models, function(x) coef(x)[1]))
sd(map_dbl(models, function(x) coef(x)[2]))
```

#### Porovnanie celkového modelu s priemernými hodnotami z podmnožín

##### Priemerný intercept

```{r}
meanintercept <- mean(map_dbl(models, function(x) coef(x)[1]))
meanintercept
```

##### Priemerný slope

```{r}
meanslope <- mean(map_dbl(models, function(x) coef(x)[2]))
meanslope
```

##### Intercept celého modelu

```{r}
intercept
```

##### Slope celého modelu

```{r}
slope
```

##### Podiel priemerného interceptu k interceptu celého modelu

```{r}
meanintercept / intercept
```

##### Podiel priemerného slopeu k slopeu celého modelu

```{r}
meanslope / slope
```

#### Výpočet RSS a RSE

```{r}
rss <- map_dbl(models, function(x) sum(resid(x)^2))
rse <- map_dbl(rss, function(x) sqrt(x/(0.5*dim(wages)[1]-2)))
boxplot(rss, main = "RSS")
boxplot(rse, main = "RSE")
```

#### T-test

```{r}
cfs <- map_dbl(models, function(x) coef(x)[2])
t.test(cfs, mu=0)
```

#### Zhodnotenie

Z grafu je zjavné, že priamka má výrazne stúpajúci charakter. Na základe krížovej validácie vidíme, že model je stabilný. Z boxplotu RSE vidíme, že priemerná RSE je približne rovnaká ako pre podmnožiny, tak aj pre celú množinu. Výsledky sme overili t-testom. Z toho jasne vyplýva, že zamietame $H_0$ v prospech $H_1$. Platí teda $H_1$: Vzťah medzi výškou hodinovej mzdy a dĺžky vzdelania **existuje**.

## Hypotéza 2

Existuje vzťah medzi výškou hodinovej mzdy a IQ?

$H_0$: Vzťah medzi výškou hodinovej mzdy a IQ **neexistuje**.

$H_1$: Vzťah medzi výškou hodinovej mzdy a IQ **existuje**.

### Lineárna regresia

```{r}
fit <- lm(hour_wage ~ IQ, data = wages)
intercept <- coef(fit)[1]
slope <- coef(fit)[2]
summary(fit)

plot(fit, pch = 16, col = "blue")

```

```{r}
ggplot(data = wages, aes(x = hour_wage, y = IQ)) + 
  geom_point(color='blue') + geom_smooth(method = "lm", se = FALSE) + 
  ggtitle("Plot of hour_wage vs IQ")
```

Na základe regresie nad celou množinou dát môžeme vidieť, že priamka má výrazne stúpajúci sklon, čo značí, že existuje vzťah medzi výškou hodinovej mzdy a IQ. Zároveň ale vidíme, že dáta sú rozptýlené.

### Krížová validácia

#### Vytvorenie náhodných podmnožín

```{r}
data <- map(1:100, function(x) wages[sort(sample(1:dim(wages)[1], size = 0.5*dim(wages)[1])),])

models <- map(data, function(x) lm(x$hour_wage ~ x$IQ))

listOfFunctions <- list(coefficients = coef, residuals = residuals)
f <- function(x) {sapply(listOfFunctions, function(g) g(x))}
exctractedData <- map(models, function(x) f(x))
```

#### Výpočet smerodajnej odchýlky

```{r}
sd(map_dbl(models, function(x) coef(x)[1]))
sd(map_dbl(models, function(x) coef(x)[2]))
```

#### Porovnanie celkového modelu s priemernými hodnotami z podmnožín

##### Priemerný intercept

```{r}
meanintercept <- mean(map_dbl(models, function(x) coef(x)[1]))
meanintercept
```

##### Priemerný slope

```{r}
meanslope <- mean(map_dbl(models, function(x) coef(x)[2]))
meanslope
```

##### Intercept celého modelu

```{r}
intercept
```

##### Slope celého modelu

```{r}
slope
```

##### Podiel priemerného interceptu k interceptu celého modelu

```{r}
meanintercept / intercept
```

##### Podiel priemerného slopeu k slopeu celého modelu

```{r}
meanslope / slope
```

#### Výpočet RSS a RSE

```{r}
rss <- map_dbl(models, function(x) sum(resid(x)^2))
rse <- map_dbl(rss, function(x) sqrt(x/(0.5*dim(wages)[1]-2)))
boxplot(rss, main = "RSS")
boxplot(rse, main = "RSE")
```

#### T-test

```{r}
cfs <- map_dbl(models, function(x) coef(x)[2])
t.test(cfs, mu=0)
```

#### Zhodnotenie

Z grafu je zjavné, že priamka má výrazne stúpajúci charakter. Na základe krížovej validácie vidíme, že model je stabilný. Z boxplotu RSE vidíme, že priemerná RSE je približne rovnaká ako pre podmnožiny, tak aj pre celú množinu. Výsledky sme overili t-testom. Z toho jasne vyplýva, že zamietame $H_0$ v prospech $H_1$. Platí teda $H_1$: Vzťah medzi výškou hodinovej mzdy a IQ **existuje**.

## Hypotéza 3

Existuje vzťah medzi IQ a dĺžkou vzdelania?

$H_0$: Vzťah medzi IQ a dĺžkou vzdelania **neexistuje**.

$H_1$: Vzťah medzi IQ a dĺžkou vzdelania **existuje**.

### Lineárna regresia

```{r}
fit <- lm(IQ ~ educ, data = wages)
intercept <- coef(fit)[1]
slope <- coef(fit)[2]
summary(fit)

plot(fit, pch = 16, col = "blue")
```

```{r}
ggplot(data = wages, aes(x = IQ, y = educ)) + 
  geom_point(color='blue') + geom_smooth(method = "lm", se = FALSE) + 
  ggtitle("Plot of IQ vs educ")
```

Na základe regresie nad celou množinou dát môžeme vidieť, že priamka má výrazne stúpajúci sklon, čo značí, že existuje vzťah medzi výškou IQ a dĺžkou vzdelania. Zároveň ale vidíme, že dáta sú rozptýlené.

### Krížová validácia

#### Vytvorenie náhodných podmnožín

```{r}
data <- map(1:100, function(x) wages[sort(sample(1:dim(wages)[1], size = 0.5*dim(wages)[1])),])

models <- map(data, function(x) lm(x$IQ ~ x$educ))

listOfFunctions <- list(coefficients = coef, residuals = residuals)
f <- function(x) {sapply(listOfFunctions, function(g) g(x))}
exctractedData <- map(models, function(x) f(x))
```

#### Výpočet smerodajnej odchýlky

```{r}
sd(map_dbl(models, function(x) coef(x)[1]))
sd(map_dbl(models, function(x) coef(x)[2]))
```

#### Porovnanie celkového modelu s priemernými hodnotami z podmnožín

##### Priemerný intercept

```{r}
meanintercept <- mean(map_dbl(models, function(x) coef(x)[1]))
meanintercept
```

##### Priemerný slope

```{r}
meanslope <- mean(map_dbl(models, function(x) coef(x)[2]))
meanslope
```

##### Intercept celého modelu

```{r}
intercept
```

##### Slope celého modelu

```{r}
slope
```

##### Podiel priemerného interceptu k interceptu celého modelu

```{r}
meanintercept / intercept
```

##### Podiel priemerného slopeu k slopeu celého modelu

```{r}
meanslope / slope
```

#### Výpočet RSS a RSE

```{r}
rss <- map_dbl(models, function(x) sum(resid(x)^2))
rse <- map_dbl(rss, function(x) sqrt(x/(0.5*dim(wages)[1]-2)))
boxplot(rss, main = "RSS")
boxplot(rse, main = "RSE")
```

#### T-test

```{r}
cfs <- map_dbl(models, function(x) coef(x)[2])
t.test(cfs, mu=0)
```

#### Zhodnotenie

Z grafu je zjavné, že priamka má výrazne stúpajúci charakter. Na základe krížovej validácie vidíme, že model je stabilný. Z boxplotu RSE vidíme, že priemerná RSE je približne rovnaká ako pre podmnožiny, tak aj pre celú množinu. Výsledky sme overili t-testom. Z toho jasne vyplýva, že zamietame $H_0$ v prospech $H_1$. Platí teda $H_1$: Vzťah medzi výškou hodinovej mzdy a IQ **existuje**.

# Záver

Lineárnym regresným modelom sme overili 3 hypotézy. Dáta neboli ideálne, jednalo sa prevažne o diskrétne veličiny. Dátaset ale iné veličiny neposkytoval. Lineárnou regresiou sme dokázali vzťahy medzi veličinami, určili RSS a RSE aj rozdiely medzi koeficientami $\beta_0$ a $\beta_1$.

```{r}
sessionInfo()
```
