---
title: "Programovanie pre dátovú vedu: projekt 1"
output: html_notebook
---

# Zadanie

* Stručne predstavte dáta pomocou SQL-LIKE syntaxe a grafiky „grammar of graphics“. Môžete uviesť počet záznamov, počet atribútov, ich typy a charakteristiky ktoré sú potrebné k tomu, aby ste dokázali vašu hypotézu. Sú pôvodné atribúty použiteľné, alebo je nutné niektoré transformovať na nové ? (napríklad ak mám vzdialenosť a čas, môžem si vypočítať rýchlosť a tú použiť pre ďalšiu fázu), majú dáta hodnoty, ktoré významne vybočujú z priemeru? Má dátaset chýbajúce hodnoty? Ako s nimi budete zaobchádzať? Prečo?
* V treťom kroku si stanovte jednu hypotézu, ktoré je overiteľná lineárnym regresným modelom a potvrďte ju pomocou krížovej validácie vstupných dát. Pri programovaní nepoužívajte cykly a špeciálne sa zamerajte na centrálne tendencie a rozptyl parametrov β1 a β2.

# Načítanie knižníc a datasetu

```{r}
library(tidyverse)
```

```{r}
wages <- read_csv("Wages.csv")
wages
```
# Charakteristika dát

## Názvy stĺpcov
```{r}
data.frame(colnames(wages))
```

## Ukážka dát v datasete
```{r}
print(wages)
```
## Počet riadkov, stĺpcov a typy stĺpcov
```{r}
nrow(wages)
ncol(wages)
spec(wages)
```
## Význam stĺpcov
  1. wage                     monthly earnings
  2. hours                    average weekly hours
  3. IQ                       IQ score
  4. KWW                      knowledge of world work score
  5. educ                     years of education
  6. exper                    years of work experience
  7. tenure                   years with current employer
  8. age                      age in years
  9. married                  =1 if married
 10. black                    =1 if black
 11. south                    =1 if live in south
 12. urban                    =1 if live in SMSA
 13. sibs                     number of siblings
 14. brthord                  birth order
 15. meduc                    mother's education
 16. feduc                    father's education
 17. lwage                    natural log of wage

## Ošetrenie chýbajúcich hodnôt
V pôvodnom datasete boli chýbajúce hodnoty reprezentované bodkami, pre jednoduchšiu prácu sme bodky nahradili NA.
```{r}
wages[wages == "."] <- NA
wages
```
## Dáta, ktoré významne vybočujú z priemeru

### wage
```{r}
summary(wages$wage)

hist(wages$wage,
  xlab = "wage",
  main = "Histogram of wage"
) # set number of bins

boxplot(wages$wage,
  ylab = "wage",
  main = "Boxplot of wage"
)
```

```{r}
summary(wages$wage)

ggplot(wages) + aes(x = wage) + geom_histogram() + theme_minimal()

ggplot(wages) + aes(x = "", y = wage) + geom_boxplot() + theme_minimal()

```


### hours
```{r}
summary(wages$hours)

hist(wages$hours,
  xlab = "hours",
  main = "Histogram of hours"
) # set number of bins

boxplot(wages$hours,
  ylab = "hours",
  main = "Boxplot of hours"
)
```

### IQ
```{r}
summary(wages$IQ)

hist(wages$IQ,
  xlab = "IQ",
  main = "Histogram of IQ"
) # set number of bins

boxplot(wages$IQ,
  ylab = "IQ",
  main = "Boxplot of IQ"
)
```

### KWW
```{r}
summary(wages$KWW)

hist(wages$KWW,
  xlab = "KWW",
  main = "Histogram of KWW"
) # set number of bins

boxplot(wages$KWW,
  ylab = "KWW",
  main = "Boxplot of KWW"
)
```

### educ
```{r}
summary(wages$educ)

hist(wages$educ,
  xlab = "educ",
  main = "Histogram of educ"
) # set number of bins

boxplot(wages$educ,
  ylab = "educ",
  main = "Boxplot of educ"
)
```

### exper
```{r}
summary(wages$exper)

hist(wages$exper,
  xlab = "exper",
  main = "Histogram of exper",
)

boxplot(wages$exper,
  ylab = "exper",
  main = "Boxplot of exper"
)
```

### tenure
```{r}
summary(wages$tenure)

hist(wages$tenure,
  xlab = "tenure",
  main = "Histogram of tenure",
)

boxplot(wages$tenure,
  ylab = "tenure",
  main = "Boxplot of tenure"
)
```

### age
```{r}
summary(wages$age)

hist(wages$age,
  xlab = "age",
  main = "Histogram of age",
  breaks = max(wages$age)-min(wages$age)
)

boxplot(wages$age,
  ylab = "age",
  main = "Boxplot of age"
)
```

## Tranformácia atribútov
```{r}
wages %>%
  mutate(hour_wage = (wage / (hours * 4)))
  
```
```{r}
sessionInfo()
```



