---
title: "Programovanie pre dátovú vedu: projekt 1"
output: html_notebook
---

# Zadanie

* Stručne predstavte dáta pomocou SQL-LIKE syntaxe a grafiky „grammar of graphics“. Môžete uviesť počet záznamov, počet atribútov, ich typy a charakteristiky ktoré sú potrebné k tomu, aby ste dokázali vašu hypotézu. Sú pôvodné atribúty použiteľné, alebo je nutné niektoré transformovať na nové ? (napríklad ak mám vzdialenosť a čas, môžem si vypočítať rýchlosť a tú použiť pre ďalšiu fázu), majú dáta hodnoty, ktoré významne vybočujú z priemeru? Má dátaset chýbajúce hodnoty? Ako s nimi budete zaobchádzať? Prečo?
* V treťom kroku si stanovte jednu hypotézu, ktoré je overiteľná lineárnym regresným modelom a potvrďte ju pomocou krížovej validácie vstupných dát. Pri programovaní nepoužívajte cykly a špeciálne sa zamerajte na centrálne tendencie a rozptyl parametrov β1 a β2.

# Načítanie knižníc a datasetu

```{r}
library(tidyverse)
```

```{r}
wages <- read_csv("Wages.csv")
wages
```
# Charakteristika dát

```{r}
data.frame(colnames(wages))
```
```{r}
spec(wages)
```
```{r}
print(wages)
```

```{r}
plot(wages)
```




